臺灣高等法院高雄分院刑事判決　　　100年度侵上訴字第922號
上　訴　人
即　被　告　王振宏
選任辯護人　康進益律師
上列上訴人因妨害性自主案件，不服臺灣高雄地方法院100 年度
侵訴字第11號中華民國100 年4 月28日第一審判決（起訴案號：
臺灣高雄地方法院檢察署99年度偵緝字第2573號），提起上訴，
本院判決如下：
    主  文
上訴駁回。
    事  實
一、王振宏係代號000000000（姓名年籍詳卷，下稱甲女）在卡
    拉OK店內工作而認識之顧客。於民國（下同）99年5 月26日
    4 時許，甲女下班後欲前去位於高雄市○○區○○路1188號
    「御花園庭園式主題包廂KTV 」店內參加同事聯誼聚會，王
    振宏得知後即表示自願駕駛自小客車搭載甲女前往，甲女不
    疑有他而應允。詎其竟基於強制性交之犯意，於同日4 時30
    分許，將車駛至高雄市○○區○○路上「黃昏市場」停車場
    內，突然褪下褲子露出生殖器，並以右手抓住甲女脖子而將
    頭部拉向其生殖器位置，甲女掙扎中，王振宏再自其駕駛座
    位跨坐到在副駕駛座位之甲女大腿上，以強暴之方式，徒手
    將甲女穿著上衣往上拉開至胸部，強吻及撫摸甲女之胸部，
    又將甲女所著短裙掀起，揉抓甲女之下體，且將甲女之內褲
    往下拉到大腿上緣位置，企圖對甲女為強制性交，幸經甲女
    拼命抵抗且打斷車內後視鏡，乘機打開車門跑出車外，王振
    宏始未得逞。惟甲女因而受有頭部鈍傷、軀幹四肢多處皮下
    瘀血及背部挫傷等傷害。嗣於同年月30日，經甲女報警處理
    循線查悉上情。
二、案經甲女訴由高雄市政府警察局左營分局報請臺彎高雄地方
    法院檢察署檢察官偵查起訴。
    理  由
一、證據能力部分：
    按被告以外之人（包括證人、鑑定人、告訴人、被害人及共
    同被告等）於審判外之陳述雖不符刑事訴訟法第159 條之1
    至之4 等四條之規定，而經當事人於審判程序同意作為證據
    ，法院審酌該言詞陳述或書面陳述作成時之情況，認為適當
    者，亦得為證據；當事人、代理人或辯護人於法院調查證據
    時，知有刑事訴訟法第159 條第1 項不得為證據之情形，而
    未於言詞辯論終結前聲明異議者，視為有前項之同意，同法
    第159 條之5 定有明文。本判決所引用之證據，其原屬於傳
    聞證據部分，檢察官及被告、辯護人或同意作為證據（檢察
    官、辯護人對於人證、物證部分，及被告對於物證部分）、
    或知有刑事訴訟法第159 條第1 項不得為證據之情形，而未
    於言詞辯論終結前聲明異議（被告對於人證部分。以上均見
    本院卷第27頁），本院審酌各該言詞陳述或書面陳述作成時
    之情況，並無不法或不當，依上開規定，有證據能力。
二、訊據上訴人即被告王振宏坦承於上揭時間，搭載甲女至黃昏
    市場停車場內之事實；惟否認有上開強制性交未遂之犯行，
    辯稱：甲女講的與事實不符，都是甲女要求去店裡消費，還
    找我出去喝酒，我是在她家樓下接她出去喝酒，我不知道她
    為何會告我，因二年多的感情，我誤以為她是我女朋友，當
    天在店裡她說要嫁給我云云。經查：
(一)、被告係甲女在卡拉OK店內工作而認識之顧客，99年5 月26日
    4 時許，甲女下班後應允由被告駕駛自小客車搭載，於同日
    4 時30分許，被告將車駛至高雄市○○區○○路上「黃昏市
    場」停車場內，之後甲女因故打斷車內後視鏡，及甲女於同
    年月28日、同年6 月1 日經診斷受有頭部鈍傷、軀幹四肢多
    處皮下瘀血及背部挫傷等情，固為被告所不否認，且經證人
    甲女證述甚明，復有高雄榮民總醫院、博正醫院出具診斷證
    明書各1 紙、傷勢照片10張附卷可參（偵(一)卷第34頁密封證
    物袋內），是此部分之事實，應堪認定。
(二)、本件被告於上揭時間，搭載甲女至黃昏市場停車場內，對甲
    女為強制性交未遂之過程，業經甲女於檢察官偵查中具結，
    證稱：我是卡拉OK店的小姐，被告是常去消費的顧客，但我
    們不是男女朋友，也沒有交往過，只有吃過飯，所以我對他
    沒有戒心，99年5 月26日凌晨公司小姐跟客人及老闆娘要去
    博愛路上享溫馨KTV 唱歌，我是搭被告的便車，被告卻沒載
    我去唱歌，約4 點半左右，他載我到左營區○○路或自由路
    上的某停車場，不是KTV 的停車場，當時被告在駕駛座，我
    在副駕駛座，他要強吻我，還將他的褲子拉鍊扯下露出生殖
    器，並將我的頭往他的下體壓，我反抗，他就騎到我的大腿
    上，把我的上衣往上扯到胸部，我的胸罩沒有被他脫去，他
    先親我的脖子，又用手將我的胸罩拉開，親我的胸部，我一
    直掙扎，他的手伸進我的短裙裡，隔著內褲揉抓我的下體，
    還將我的裙子掀起來，內褲扯到大腿最上緣位置，中間有一
    個阿伯經過，我喊救命，後來我扯下車內後視鏡，被告阻止
    我，我趁亂打開車門跳下車，被告後來有去抓我上車，要送
    我回去，被告的下體沒有進入我的下體等語（偵(一)卷第7-9
    頁）；於原審審理時具結證稱：99年5 月26日凌晨被告到店
    內消費，在被告隔壁桌的客人有約店裡小姐去KTV 聚會，我
    與老闆娘、同事都約好下班後去唱歌，她們應該有講地點是
    御花園或享溫馨，因為那邊就是2 家很近，我想說到時候再
    打電話聯絡同事確認，被告與該名客人有聊天知道我也會去
    ，我們大約是3 、4 點離開，我本來要自己騎車去，被告在
    店裡有說載我去，因為我跟公司的人聚會一定會喝很多酒，
    怕有酒駕，如果有人載的話最好，我才說好，但他沒有很確
    定回答他要送，直到我下班先騎車回家，在樓下發現被告開
    車跟在後面，才搭他的車，我上車後，被告說聊一下再去，
    他有繞來繞去且在中途下車買2 瓶罐裝啤酒，後來到一個停
    車場，我對那邊路不是很熟，我們2 罐啤酒沒有喝完，意識
    都清醒，我同事呂怡珍打電話來，我麻煩同事跟被告說要帶
    我過去，她們等我很久，被告莫名其妙跟她說要帶我去吃麵
    ，之後約4 點多，被告在駕駛座突然拉下褲子拉鍊、露出生
    殖器，他用右手把我的頭用力往生殖器方向壓，讓我感覺他
    要我幫他口交，我立即把他扒開，他就從駕駛座整個人跨到
    副駕駛座坐在我大腿上，親我的脖子、胸部，用手把我的裙
    子掀起來，內褲拉到屁股下面至大腿中間，摸我的下體，我
    一手推他、一手擋著不讓他往內褲那邊拉，當時曾有一個阿
    伯經過，被告看到有停幾秒，我喊救命，車窗關著，阿伯好
    像不管就走過去，後來我用左手打落後視鏡，被告趕快伸手
    接住，我就開車門跑了還跌倒，被告來追我，用力拉我說要
    送我回去，我當然怕他再對我性侵害，但當時也沒有人，後
    來車子經過的地方，我已經知道怎麼回去，也比較熱鬧有人
    ，車子慢慢行進時，我趕快跳車滾出去，因為很緊張，我的
    包包留在被告車上，他把包包丟地上、駕車走了，我現在不
    確定發生日期是99年5 月26日或27日，我很確定27日公休，
    隔天才上班，至於驗傷，瘀青當然不可能當天就浮現，是後
    來我因為瘀青很痛不能睡，我朋友才建議趕快以急診方式就
    診驗傷，背部也愈來愈痛才再去驗第2 次傷，我有跟店內同
    事呂怡珍、老闆娘林芳娟大概提到受傷原因、被告想強暴我
    ，之前被告接送我上下班、吃飯、出遊約3 、4 次，也不會
    向他說私事，我不知道為何被告認為我們是男女朋友，我第
    1 個是向男性朋友講，他說要幫我打電話處理，我愈想愈生
    氣，有打電話給被告，我當然也很驚訝、害怕，原本以認識
    1 年多的朋友的立場，想說算了不提告，但朋友說可能有一
    就有二等語甚詳（原審卷第21-36 頁）；於本院審理時亦為
    大致相同之證述（見本院卷第44頁至第46頁）。又甲女係於
    案發後即99年5 月28日2 時許前往高雄榮民總醫院，經診斷
    受有頭部鈍傷、軀幹四肢多處皮下瘀血，再於99年6 月1 日
    至博正醫院診斷受有背部挫傷，以及於99年5 月30日前往婦
    幼隊製作筆錄時所拍攝左右手臂、左右胸部、背部、腳部等
    瘀青挫傷照片，均有前揭該院出具診斷證明書、照片在卷可
    佐（偵(一)卷第34頁密封證物袋內）。是上開診斷證明書與照
    片等，經核與證人甲女所述相符，堪認被告確於上揭時、地
    ，對甲女施以強制手段，且甲女在車內反抗掙扎、二度逃出
    車外，致甲女受有前述傷害無疑。
(三)、又證人呂怡珍於檢察官偵查中及原審審理中均經具結，證稱
    ：我與被害人是同事，被告與被害人不是男女朋友，被告是
    賣茶葉的，我看到被告到店裡都沒有10次，因為我不是每天
    上班，99年5 月26日就是同事一起到御花園唱歌，被害人因
    為還未下班，所以沒和大家一起去，但她說會自己過去，她
    可能不曉得是御花園或享溫馨，但我們會去就這2 家，到御
    花園約半小時，沒有看到她，我打電話給她，被告拿過去接
    就說他們要去吃東西，再過半小時打給她就沒接，被害人約
    隔2 、3 天回來上班，我從同事間流傳知道這件事，後來我
    看被害人整隻手臂瘀青才問，她很生氣說被告載她、有露出
    下體、她跳車，我不好意思就沒再仔細問有無性侵，感覺她
    蠻傷心、反應有點慢等語（偵(一)卷第19-22 頁、原審卷第38
    -44 頁）；及證人林芳娟於檢察官偵查中及原審審理時均經
    具結，證稱：被告不是被害人的男朋友，店裡員工都自行協
    調排休假，99年5 月26日大家去唱歌，被害人說她要自己騎
    車過去，後來呂怡珍打電話給被害人，她有打電話過來說她
    們要去吃東西，我都是聽呂怡珍轉述，我是到隔了1 天才看
    到被害人來上班，我們上班時間晚上8 、9 點開始，我聽員
    工說被害人有發生一些事情，我看到她手上有傷就問她，後
    來她說被告要壓她，就是要強姦她的意思，她反抗、跳車、
    被告沒有得逞，畢竟我是老闆娘，她對我說話的口氣不會太
    激動，但有啜泣流眼淚等語（偵卷第19-22 頁、原審卷第45
    -51 頁）。足認甲女於遭被告企圖性侵害後，曾對同事傾訴
    事發原委，且訴說時有生氣、啜泣反應，顯見甲女甫遭逢此
    不幸，其內心確已受到屈辱，設若無此事，被告為店內顧客
    亦素無怨隙，衡情豈會主動向同事提及上情，而不顧個人名
    節、遭受他人異樣眼光或得罪客戶之理，益見證人甲女上開
    所證其於案發當時遭被告企圖強制性交之情節，係出於親身
    經歷，應非虛妄，堪以採信。從而，本件被告褪下褲子露出
    生殖器、抓住甲女脖子而將其頭部壓向生殖器，再跨坐到甲
    女大腿，拉開甲女所著上衣，強吻及撫摸其胸部，復將甲女
    所著短裙掀起並揉抓下體，且將內褲往下拉到大腿上緣位置
    等舉動，被告主觀上係出於對甲女為強制性交之犯意，至為
    顯然。
(四)、雖被告及其辯護人以當日車子中控鎖故障車門未上鎖，甲女
    可任意離去；又證人甲女之證詞就案發時間先後所陳不一，
    而被告與甲女有接送、吃飯、出遊、拍照之實，被告與甲女
    鄰居也偕同光顧消費，以此互動關係顯非普通朋友或單純客
    戶，且甲女既不確定唱歌地點、行車路線亦非直接前往，可
    見無參與聚會之意，再觀諸甲女所述一度向路過之人呼救、
    下車逃跑，倘被告欲性侵甲女，豈會選擇隨時有人經過的停
    車場，附近也有24小時營業便利商店、餐飲坊之地點，甲女
    焉有求救無門之可能？又甲女陳稱在市區從副駕駛座跳車翻
    滾，與其傷勢係左手瘀青傷勢較嚴重、無明顯擦傷有違，案
    發後未立即驗傷或報警提告，對同事陳述過程態度無明顯起
    伏，勘驗通話譯文中對被告質問語氣咄咄逼人，均與一般性
    侵案件被害人反應有異，可能有陷害被告之疑慮，應是被告
    所稱探問甲女婚姻家庭之事致抓狂而懷恨報復之舉，遑論甲
    女曾謊稱本名並提供證件照片要求被告偽造假證件，更可知
    甲女生活狀況複雜云云。惟：
  1.證人甲女雖於原審審理時無法確認正確日期，然事發時間迄
    原審審理期日近1 年，而人之記憶力有限，因此記憶模糊不
    清，乃事理所當然，且證人甲女從事卡拉OK店員上班時段自
    晚上8 、9 點起迄翌日凌晨，以工作時間型態，歷久自無法
    苛求準確記憶，但由其於原審審理時所述可確定27日公休，
    隔天才上班、驗傷，復佐以前揭高雄榮民總醫院所載時間99
    年5 月28日凌晨，仍得據此推斷案發時間為99年5 月26日凌
    晨無訛。
  2.被告以甲女不確定唱歌地點、行車路線亦非直接前往，而質
    疑其有無參與聚會之意，及質疑甲女二次逃出車外過程等節
    ，業經甲女證述御花園或享溫馨地點相近，屆時再聯絡確認
    即可，因避免聚餐返家酒駕而應允先自行騎車停放住處再由
    被告搭載，但被告未明確答覆，直到返回住處發現被告開車
    跟隨；又在停車場因不熟悉環境、無法求援不得已返回車內
    ，後來經過熟悉路況始冒險跳車等語如上，其所述並無明顯
    矛盾或不合常情之處，而證人甲女利用被告駕車回到市區時
    車速較慢，乘機跳車著地呈翻滾姿勢，易致挫瘀傷或鈍傷，
    也未必右側手臂定會先著地或產生一般人摔車顯著皮肉擦破
    情況。
  3.被告以其小客車未裝設中控鎖，倘被告有性侵舉動，甲女何
    以不開車門離開現場，經證人甲女於原審當庭表示：我不知
    道被告車子中控鎖壞掉，之前我搭他的車，只要一上車，車
    門即自動鎖上，我不曉得怎麼會突然壞掉等語明確（原審卷
    第37頁背面），姑不論被告所稱其小客車中控鎖壞掉云云，
    係被告片面之詞，縱令屬實，則依甲女之經驗，認為被告之
    小客車一上車就自動鎖上，於被告瞬間有性侵舉動而未嘗試
    打開車門，應屬合於常情。
  4.依甲女稱被告案發當天所駕駛之車子係轎車（見本院卷第46
    頁正面），則甲女陳稱：其坐於副駕駛座，被告性侵過程中
    從正駕駛座跨到副駕駛座等情，縱使是空間不是很大，但仍
    屬可能。
  5.甲女雖同意被告下車買酒，被告買二瓶罐裝啤酒，甲女並同
    意被告在車上聊天一下，再載甲女到同事聚會的KVV 等情，
    固為甲女證述屬實，但以被告係甲女任職KTV 的顧客，且據
    甲女陳稱：以前曾坐過被告的車子一、二次等情（見本院卷
    第44頁背面）。準此，甲女以被告係熟客，基於生意之立場
    ，並信任被告不致於對其性侵，而同意與被告在車上聊天，
    並不違反常情。
  6.本件證人甲女係從事卡拉OK店員工作，當無誣指客戶之必要
    ，而甲女係一成年成熟、有多年社會經驗之人，忽遭逢此事
    ，初基於與被告相識1 年多交情欲息事不傷和氣，後因傷勢
    疼痛、聽取友人意見而決定驗傷、電話錄音蒐證以利提告，
    均合乎常理，復經原審審理時勘驗99年5 月29日甲女撥打電
    話予被告之錄音內容，有審判筆錄勘驗結果1 份可按（原審
    卷第54-55 頁），因被告於通話中一再否認性侵之事，則甲
    女既為蒐證而套問被告案發經過，其質問語氣稍有理直氣壯
    ，尚無不當之處。又按一般被害人遭受性侵害後，身心受創
    ，產生對安全之顧慮、情緒低潮、焦慮、難過之反應，惟被
    害人因性格、家庭、工作、交友等生活環境不同，個案實際
    展現情緒反應非可一概而論，本件甲女向工作同事傾訴被害
    經過時，有激動、生氣、啜泣等情緒反應，業經證人呂怡珍
    、林芳娟證述如前，尚不得以甲女之職業歷練、個性獨立堅
    強等因素，遽認甲女情緒起伏不明顯而無遭侵害乙事。反觀
    被告於案發時對呂怡珍來電推稱吃麵、刻意飲酒聊天、選擇
    非完全晦暗隱蔽地點，或為排除干擾、培養相處氣氛、順勢
    成其好事之故，不料甲女毫無此意而奮力抵抗，即使期間有
    路過之人或因車窗緊閉未察覺異樣、或已聽聞甲女呼救但不
    願主動介入者，所在多有，更難逕認被告未以強暴手段對甲
    女實行強制性交之事實。
  7.被告與甲女之互動關係究係交往對象或單純客戶，涉及當事
    人想法意願或旁觀者主觀上認知不同，惟縱有男女朋友關係
    ，仍不得違反對方意願而為性交；至於甲女是否告知本名或
    要求被告偽造假證件，亦與強制性交罪之構成要件無關聯。
(五)、按告訴人、證人之陳述有部分前後不符，或相互間有所歧異
    時，究竟何者為可採，法院仍得本其自由心證予以斟酌，非
    謂一有不符或矛盾，即應認其全部均為不可採信；尤其關於
    行為動機、手段及結果等之細節方面，告訴人之指陳，難免
    故予誇大，證人之證言，有時亦有予渲染之可能；然其基本
    事實之陳述，若果與真實性無礙時，則仍非不得予以採信（
    參考最高法院74年台上字第1599號判例）。依證人呂怡珍上
    開證述：被害人於案發後約隔2 、3 天回來上班云云，與證
    人林芳娟證稱：我是到隔了1 天才看到被害人來上班云云，
    二位證人對於甲女於案發後隔1 天或隔2 、3 天之細節陳述
    ，雖有些許出入，但甲女於案發後第幾天才上班，此與被告
    是否性侵甲女無關聯性，已無深究之必要，且對此細節之記
    憶，難期深刻。自不得以二位證人對於上開細節之陳述有所
    出入，而否定渠等其他證述內容之真實性。
(六)、又被告請求傳喚證人董宏仁，以證明甲女與被告是否男女朋
    友關係，及甲女任職之KTV 之工作性質；請求傳喚證人鄧麗
    盆，以證明甲女與被告是男女朋友關係，被告曾多次載甲女
    至鄧麗盆之住處云云（見本院卷第31頁），惟甲女與被告是
    否男女朋友關係，自以甲女知之最明，而甲女否認與被告是
    男女朋友關係，已如上述；況縱屬男女朋友關係及無論女方
    從事之工作性質如何，仍不得違反一造意願而為性交。是被
    告聲請傳喚證人董宏仁、鄧麗盆，均核無必要，併此敘明。
(七)、綜上所述，被告所辯係事後卸責之詞，不足採信，其有上開
    強制性交未遂之犯行，堪以認定。
三、核被告王振宏所為，係犯刑法第221 條第2 項、第1 項之強
    制性未遂罪。被告於強制性交過程中，致甲女受有頭部鈍傷
    、軀幹四肢多處皮下瘀血及背部挫傷，上開傷害乃被告施以
    強暴過程中之當然結果，不另論以傷害罪。又被告雖已著手
    強制性交行為之實行，而未遂，為未遂犯，依刑法第25條第
    2 項規定減輕其刑。
四、原審以被告犯強制性交未遂之犯行，事證明確，適用刑法第
    221 條第2 項、第1 項、第25條第2 項之規定，審酌被告與
    甲女僅係客戶、一般朋友關係，明知甲女無意願與之為性交
    ，竟利用載送甲女之機會，於凌晨時間在人煙較少之停車場
    內對甲女實行強制性交，經甲女抵抗而未遂，漠視甲女人性
    尊嚴，其施以強暴行為，造成甲女身心傷害，迄未與甲女達
    成和解，及其犯罪後之態度等一切情狀，量處有期徒刑2 年
    6 月。原審認事用法核無違誤，量刑亦稱妥適，被告上訴意
    旨仍執前詞否認犯罪，而指摘原判決不當，為無理由，應予
    駁回。
據上論斷，應依刑事訴訟法第368條，判決如主文。
本案經檢察官李門騫到庭執行職務。
中    華    民    國  100     年    9     月    8    日
                  刑事第六庭    審判長法  官  王憲義
                                      法  官  簡志瑩
                                      法  官  邱永貴
以上正本證明與原本無異。
如不服本判決應於收受本判決後10日內向本院提出上訴書狀，其
未敘述上訴理由者，並得於提起上訴後10日內向本院補提理由書
狀（均須按他造當事人之人數附繕本）「切勿逕送上級法院」。
中    華    民    國  100     年    9     月    8    日
                                      書記官  盧雅婷
附錄本判決論罪科刑法條：
中華民國刑法第221條
對於男女以強暴、脅迫、恐嚇、催眠術或其他違反其意願之方法
而為性交者，處3 年以上10年以下有期徒刑。
前項之未遂犯罰之。